【裁判字號】    99,訴,825
【裁判日期】    990831
【裁判案由】    確認董事委任關係不存在
【裁判全文】
臺灣士林地方法院民事判決               99年度訴字第825號
原      告  乙○○
被      告  金禾資訊股份有限公司
法定代理人  戊○○
            丙○○
上 一   人
訴訟代理人  甲○○
上列當事人間確認董事委任關係不存在事件，本院於民國99年8
月17日言詞辯論終結，判決如下：
    主  文
確認原告與被告間董事委任關係不存在。
訴訟費用由被告負擔。
    事實及理由
一、按股份有限公司應由董事長對外代表公司，惟公司與董事間
    訴訟，除法律另有規定外，則由監察人或股東會所選任之人
    代表公司為訴訟。此觀諸公司法第208 條第3 項、第213 條
    規定自明。本件原告主張其已終止兩造間董事之委任關係，
    惟被告迄未辦理董事變更登記，爰訴請確認兩造間董事之委
    任關係不存在，形式上核屬公司與董事間之訴訟，應由被告
    之監察人戊○○、丙○○代表被告應訴，合先敘明。
二、原告起訴主張：原告於民國96年8 月2 日以存證信函向被告
    公司表示請辭董事一職，被告公司於同年月3 日收受該通知
    ，董事長丁○○並於同年月3 日股東臨事會上告知股東原告
    請辭一事，是原告已完成請辭程序，惟被告公司遲未向主管
    機關辦理變更登記，經原告於96年10月11日發函臺北市商業
    處通知兩造間已解任董事委任關係，詎被告仍未為依法辦理
    ，是兩造間董事委任關係存否不明，使原告陷於私法上危險
    之不利益，為此提起本訴。並聲明求為判決如主文所示。
三、被告則以：被告公司迄未為董事變更登記，然公司事項均係
    董事長在處理，應由其為之。另被告公司現已無營運，伊對
    公司狀況並不了解。並聲明：(一)原告之訴駁回。(二)訴訟費用
    由原告負擔。
四、按確認之訴，非原告有即受確認判決之法律上利益者，不得
    提起。所謂即受確認判決之法律上利益，係指法律關係之存
    否不明確，原告主觀上認其在法律上之地位有不安之狀態存
    在，且此種不安之狀態，能以確認判決將之除去者而言，若
    縱經法院判決確認，亦不能除去其不安之狀態者，即難認有
    受確認判決之法律上利益（最高法院52年臺上字第1240號判
    例參照）。本件被告為股份有限公司，原告本擔任被告公司
    董事一職，嗣經原告向被告公司表示辭任，惟被告公司登記
    資料迄仍登記原告為董事，客觀上原告與被告公司間董事之
    委任法律關係存否即有不明確，原告主觀上既認其在法律上
    之地位有不安之狀態，且此不安狀態，經提起確認之訴，倘
    經判決可達公示之效果，自能除去，是本件原告提起確認之
    訴，應有即受確認判決之法律上利益，先予敘明。
五、查原告主張其原任被告公司董事，嗣於96年8 月2 日以存證
    信函向被告公司表示辭任，並經被告公司蓋以收發章後收受
    ，惟經濟部被告公司登記資料迄今仍登載原告為被告公司之
    董事等情，業據其提出被告公司變更登記事項卡、存證信函
    暨掛號郵件收件回執、臺北市商業處函影本為證，被告亦不
    否認原告曾向被告公司表示辭任董事一節，堪信為真實。
六、按股份有限公司與董事間之關係，除本法另有規定外，依民
    法關於委任之規定；又按當事人之一方，得隨時終止委任契
    約，公司法第192 條第4 項及民法第549 條第1 項分別定有
    明文。本件原告已以存證信函向被告公司表示終止董事委任
    關係，且已到達被告公司，依前開條文規定，毋庸經被告公
    司股東、董事長或董事會同意，即生效力。是兩造間董事之
    委任關係業因原告於96年8 月2 日表示終止而向將來消滅，
    並自是日起不存在。從而，原告提起本訴，求為判決如主文
    所示，為有理由，應予准許。
七、據上論結，原告之訴為有理由，依民事訴訟法第78條，判決
    如主文。
中    華    民    國    99    年    8     月    31    日
                  民事第二庭  法  官  周群翔
以上正本證明與原本無異。
如對本判決上訴，應於判決送達後20日內向本院提出上訴狀；若
委任律師提起上訴者，應一併繳納上訴審裁判費，否則本院得不
命補正逕行駁回上訴。
中    華    民    國    99    年    8     月    31    日
                              書記官  游育慈

司法院資訊處製作；財團法人民間司法改革基金會備份。
